【裁判字號】    90,交聲,125
【裁判日期】    900706
【裁判案由】    聲明異議
【裁判全文】
臺灣臺南地方法院交通事件裁定                      九十年度交聲字第一二五號
    移送機關  交通部公路局嘉義區監理所台南監理站
    受處分人  甲○○
右列受處分人甲○○因違反道路交通管理處罰條例案件，對於台灣省政府交通處公路
局嘉義區監理所台南監理站九十年五月二十五日南監五字第裁七四─0000000
號所為之處分（原處分案號：南縣警字交第0000000號），聲明異議，本院裁
定如左：
    主  文
原處分撤銷。
    理  由
一、異議意旨如附件異議狀所載。
二、按汽車駕駛人，行車速度，超過規定之最高時速者，處四百元以上、八百元以下
    之罰鍰；又違反道路交通管理事件第四十條第一項行為人，記違規點數一點，道
    路交通管理處罰條例第四十條第一項、第六十三條第一項第一款分別定有明文。
    又同條例第八條規定；違反本條例之行為，由左列機關處罰之：（一）違反第十
    二條至第六十八條之規定者，由公路主管機關處罰。（二）違反第六十九條至第
    八十四條之規定者，由警察機關處罰。前項處罰於裁決前，應給予違規行為人陳
    述之機會。第一項第一款之處罰，公路主管機關應設置交通裁決單位辦理；其組
    織規程由省（市）政府定之。第九條規定；本條例所定罰鍰之處罰，行為人接獲
    違反道路交通管理事件通知單後，應於十五日內，到達指定處所聽候裁決。但行
    為人認為舉發之事實與違規情形相符者，得不經裁決，逕依各該條款罰鍰最低額
    ，自動向指定之處所繳納結案。前項罰鍰繳納處理程序及繳納機構，由交通部會
    同內政部定之。又依違反道路交通管理事件統一裁罰標準及處理細則第十一條第
    一項第一款前段規定；當場舉發者，被查獲之行為人為受處分人時，駕駛人欄應
    註明其姓名後，交付該行為人簽名或蓋章收受之；拒絕簽名者，並記明其事由，
    視為已收受。又按行政機關實施行政處分固應講求確實、遵循公正、公開與民主
    程序，確保依法行政原則，以保障人民權益，提高行政效率，增進人民對行政之
    信賴。但以本件為例，似也無法要求就每件違規事項均能有照相或其他物證始得
    裁罰，否則豈非十餘萬員警需隨時人手一只照相機始克達成要求，非但人力、財
    力無法支應，即或有此財力，亦非積極行政、提高行政效率之目的，值勤員警經
    國家考試任用，依法執行職務，非有證據證明其有枉法瀆職，自不得任意加以否
    定、質疑其公正性，否則行政事務如何推動。警員與異議人素無嫌隙，當無設詞
    誣攀之理。再按行政程序法於民國八十八年二月三日經總統公布，並自九十年一
    月一日施行，監理機關依據道路交通管理處罰條例對違規人裁處，屬行政處分，
    依法應依行政程序法規定，於裁處時，應依該法第九十六條第一項第三款將處分
    之主旨、事實、理由、及其法令依據記載明白，以符合該法第一條所定之；為使
    行政行為遵循公正、公開與民主之程序，確保依法行政之原則，以保障人民權益
    ，提高行政效能，增進人民對行政之信賴之立法意旨。
二、本件受處分人即異議人甲○○於民國八十八年十一月十三日二十二時十七分許，
    駕駛ＴＰ─四三一六號自用小客車，行經限速標誌七十公里之台十七號省路公路
    台南縣三股路段處，以八十九公里之時速超速行駛之事實，業經值勤警員鄭勝文
    、毛春德以雷達測速器當場測得超速事實，並填製舉發違反道路交通管理事件通
    知單，因異議人拒絕簽章收受，警員依法記明其事由，依上開法條規定視為已收
    受。則異議人所謂未接獲該案違規通知單一節，顯非事實。是則裁決機關於該舉
    發事件後逾十五日逕行裁決之，本應屬合法。至於異議人異議狀另謂裁決書所載
    違規日期為88.11.13、距今已逾一年六月，顯不得舉發云云，經核，上開舉發單
    為違規當日當場舉發，異議人也於異議狀陳明當日爭執情況，則本件舉發應無逾
    三個月情事。
三、裁決機關循往例予以裁處，若行政程序法未付之實施，本無不合，惟經核，移送
    機關台南監理站之上開裁決書違規時、分及地點一欄係為隻字全無之空白，顯與
    上開所述法條規定不符，按行政程序法於民國八十八年二月三日經總統公布，並
    自九十年一月一日施行，監理機關依據道路交通管理處罰條例對違規人裁處，屬
    行政處分，依法應依行政程序法規定，於裁處時，應依該法第九十六條第一項第
    三款將處分之主旨、事實、理由、及其法令依據記載明白，以符合該法第一條所
    定之；為使行政行為遵循公正、公開與民主之程序，確保依法行政之原則，以保
    障人民權益，提高行政效能，增進人民對行政之信賴之立法意旨，異議人既對該
    裁決書有所指責，且該項記載非法院所得補正，異議人就該事項予以指責，尚非
    無理由，應由本院將上開裁決書予以撤銷，另由裁決機關為合法、妥適之裁決。
四、據上論斷，應依道路交通案件處理辦法第二十條前段，道路交通管理處罰條例第
    八十九條裁定如主文。
中    華    民    國      九十      年      七      月        六        日
                            臺灣臺南地方法院交通法庭
                                    法  官  何  清  池
右正本證明與原本無異。
如不服本裁定，應於裁定送達後五日內向本院提出抗告狀( 應附繕本 )。
                                    書記官  林  木  村
中    華    民    國      九十      年      七      月       十二       日


司法院資訊處製作；財團法人民間司法改革基金會備份。
